---
title: "Atividade 2 ME623"
author: 
- Henrique Capatto RA:146460
- Murilo Salgado Razoli RA:150987
output: pdf_document
---
# Introdução

###Tratamento para Anorexia
Foi conduzido um experimento para comparar três terapias no tratamento de anorexia em meninas adolescentes para ajudá-las a ganhar peso. 

As terapias foram:

1. Controle
2. Cognitiva comportamental  
3. Família 

São 17 meninas por grupo: variável de interesse é ganho de peso (em libras).

```{r leitura_dos_dados,echo=FALSE}

# leitura dos dados
tab = read.table(file.choose(), header = TRUE)

A = subset(tab,grupo=="A-controle")
B = subset(tab,grupo=="B-cognitiva")
C = subset(tab,grupo=="C-familia")
#Média
med_obs = aggregate(tab$ganho~tab$grupo, FUN= mean)
#Variancia
var_obs = aggregate(tab$ganho~tab$grupo, FUN= sd)
total = data.frame(med_obs, var_obs)
total[3]=total[4]
total[4]=NULL
names(total)=c("grupo", "Média", "Variância")
#Nível de significância
alpha=0.05
```

#Estatísticas Básicas

### Análise Exploratória de dados

```{r,echo=FALSE}
library(printr)
total
```

### Boxplot
```{r boxplot,echo=FALSE,fig.width=6,fig.height=2,fig.align=1}
library(ggplot2)

g <- ggplot(data=tab,aes(x=factor(grupo),y=ganho,col=factor(grupo)))

g+geom_boxplot()+guides(fill=FALSE)+labs(title="Boxplot de cada fator",x="Fator",y="Ganho de Peso")+theme_minimal()
```

# ANOVA

Podemos usar a ANOVA para realizar os testes necessarios:

$$\begin{cases}
 H_{0}:\mu_{1}= \mu_{2}= \mu_{3}
\\ 
H_{1}:\mu_{i} \neq \mu_{j} 
\end{cases}$$

Para algum $i\neq j$.

Fórmulas úteis:

$\bar {y}_{i}{.}=y_{i}{.}/n$;$\bar {y}_{.}{.}=y_{.}{.}/n$

Deste modo as somas de quadrados são dadas por:
$SQ_{A}$: Soma de quadrado entre tratamentos
$SQ_{E}$: Soma de quadrado dentro dos tratamentos
Soma de quadrados total:
$$SQ_{T}=SQ_{A}+SQ_{E}=n\sum_{i=1}^{a}\sum_{j=1}^{n}(y_{ij}-\overline{y}_{i.})^{2}+\sum_{i=1}^{a}\sum_{j=1}^{n}(\overline{y}_{i.}-\overline{y}_{..})^{2} = 479.3$$

Sabemos também que temos $N-1$ graus de liberdade para $SQ_{T}$.

# Código em R

### ANOVA

```{r anova}
library(printr)
#Ajuste modelo linear
fit <- lm(tab$ganho~tab$grupo, data=tab)
#tabela ANOVA
tbl_anova=anova(fit)
names(tbl_anova)=c("GL","Soma Quadrados","Média Quadrados","Valor F","P-Valor")

```

Pela tabela ANOVA (F=3.85 e p-valor=0.028) temos evidência que os três grupos de terapia diferem significativamente em relação ao ganho de peso, a um nível de significância de $\alpha =$ `r alpha`.

####Diagnostico do Modelo - Analise de residuos

Não se deve confiar nos resultados da Análise de Variância até que as suposições sejam validadas. Isso pode ser feito através da Análise de Resíduos:

O resíduo para a j-ésima observação do nível i é definido por

$$e_{ij}=y_{ij}-\widehat{y}_{ij}$$ 	

em que $\widehat{y}_{ij}$ é uma estimativa da observação $y_{ij}$ assim:
$e_{11}=y_{11}-\widehat{y}_{11} = -0.5 -(- 0.2411765) = -0.2588235$
\
$e_{12}=y_{12}-\widehat{y}_{12} = -9.3 -(-0.2411765)  =  -9.058824$ 
\
$\vdots$ 
Dessa forma podemos observar na figura.X, que aparentemente não há suspeita de violação das nossas hipóteses.
```{r graf_resid, echo=FALSE,fig.align=1,fig.height=4,fig.env=1}

e_A = A$ganho-med_obs$`tab$ganho`[1]
e_B = B$ganho-med_obs$`tab$ganho`[2]
e_C = C$ganho-med_obs$`tab$ganho`[3]
vet_res <- c(e_A,e_B,e_C)
res_obs <- data.frame(tab, vet_res)

p1 = plot(res_obs$vet_res, xlab = "Ordem da Coleta", ylab = "Residuos", col = "red", lwd = "2", main="Resíduos vs Ordem de Coleta dos Dados")
abline(h=0,col=4,lty=4)
```

```{r,include=FALSE,echo=FALSE,fig.align=1,fig.height=4,fig.env=1 }
g <- ggplot(data=res_obs,aes(x=factor(grupo),y=vet_res))

g+geom_point()
```

```{r,echo=FALSE,fig.align=1,fig.height=4,fig.env=1 }
par(mfrow=c(2,2))
plot(fit,col="red", pch=15)
```
### Análise dos Gráficos

Diante desses gráficos podemos ver que as suposições feitas:

1. Dados que são aparentemente Normais 
2. Variáveis aleatórias independentes 
3. Variância constante, ou seja, a variabilidade dos resíduos não deve mudar com os níveis do fator 

Essas suposições são válidas, mostrando que os testes são adequados para o problema em questão.
